【裁判字號】    90,苗簡,488
【裁判日期】    901003
【裁判案由】    給付票款
【裁判全文】
臺灣苗栗地方法院民事簡易判決  九十年度苗簡字第四八八號
    原      告  丙○○
    訴訟代理人  楊宗霖
    送達代收人  甲○○
    被      告  乙○○
右當事人間請求給付票款事件，本院判決如左：
    主      文
被告應給付原告新臺幣貳拾柒萬伍仟元，及自民國九十年九月二十六日起至清償日止
，按年息百分之五計算之利息。
訴訟費用由被告負擔。
本判決得假執行，但被告於假執行程序實施前，如以新台幣貳拾柒萬伍仟元為原告預
供擔保，得免為假執行。
    事實及理由
一、原告聲明：求為判決如主文第一項所示。
二、事實摘要：
    本件原告起訴主張執有被告所簽發，以土地銀行頭份分行為付款人，發票日為民
    國八十九年十二月二十日、票號ＢＪＢ0000000號、票面金額新台幣（下
    同）二十七萬五千元之支票乙紙（以下簡稱系爭支票），詎於九十年六月十五日
    ，經原告為付款之提示時，竟遭以存款不足為理由退票而未獲付款，迭經追索無
    效，為此，爰依票據之法律關係，請求判令被告應給付如訴之聲明所示之票款金
    額並法定遲延利息等語。而被告則以系爭支票確為其所簽發，惟係訴外人陳美錡
    與原告為圖不法利益，共同串謀，由陳美錡向被告捏稱財務困難，要求被告簽發
    系爭支票借伊暫時週轉，被告基於朋友道義，不忍陳美錡步上絕境，乃勉為答應
    借票幫忙，詎陳美錡存心不良，竟將系爭支票轉交原告，茲因兩造間無任何票款
    債務關係，而被告與原告前手陳美錡間亦無任何債權債務關係，本件純係原告與
    陳美錡串謀圖取不法利益而訴請被告給付票款，因原告取得系爭支票係出於惡意
    且無對價，自不得享有系爭支票之權利等語，資為抗辯。
三、法院之判斷：
(一)查原告主張之前開事實，業據其提出與所述相符之支票及退票理由單（影本）各
    一件為證，且為被告所不爭執，自堪信原告之前開主張為實在。
(二)至被告雖辯稱原告與訴外人陳美錡串謀為圖不法利益，由陳美錡假借週轉困難為
    由，要求被告簽發系爭支票借票幫忙，則原告既係出於惡意且無對價關係取得系
    爭支票，自不得享有票據之權利云云，惟此已為原告所否認。按票據債務人不得
    以自己與發票人或執票人之前手間所存抗辯之事由對抗執票人，票據法第十三條
    定有明文；又當事人主張有利於己之事實者，就其事實有舉證之責任，民事訴訟
    法第二百七十七條亦定有明文；次按票據行為為不要因行為，執票人不負證明關
    於給付原因之責任，如票據債務人主張執票人取得票據係出於惡意、無對價或以
    不相當之代價取得時，應由該票據債務人負舉證之責（最高法院六十四年台上字
    第一五四０號判例意旨參照）。經查，被告並未能提出任何證據證明原告係出於
    惡意且無對價取得系爭支票，揆諸前揭法例，應認其前開所辯尚非足採。
(三)按在票據上簽名者，依票上所載文義負責，票據法第五條定有明文；又支票發票
    人應照支票文義擔保支票之支付；又執票人向支票債務人行使追索權時，得請求
    自為付款提示日起之利息，如無約定利率者，依年利六釐計算，此為同法第一百
    二十六條、第一百三十三條分別所明定。查被告對系爭支票之真正並不爭執，揆
    諸前揭規定，系爭支票既為被告所簽發，自應依票據上所載文義負責，並應照支
    票文義擔保系爭支票之支付。從而，原告依據票據之法律關係，訴請被告給付如
    主文所示之票款金額，並減縮請求自起訴狀繕本送達翌日（即九十年九月二十六
    日）起至清償日止，按週年利率百分之五計算之利息，依法即無不合，應予准許
    。
(四)本件係命清償票據上債務之判決，依民事訴訟法第三百八十九條第一項第四款之
    規定，自應依職權宣告假執行。惟被告陳明願供擔保請准免為假執行之宣告，亦
    無不合，爰酌定相當擔保金額准許之。
據上論結，本件原告之訴為有理由，依民事訴訟法第四百三十六條第二項、第七十八
條、第三百八十九條第一項第四款、第三百九十二條，判決如主文。
中      華      民      國    九十      年      十      月     廿三     日
                                  臺灣苗栗地方法院苗栗簡易庭
~B法      官  高  敏  俐
右為正本係照原本作成。
如對本判決上訴，須於判決送達後廿日內向本院提出上訴狀。
~B法院書記官  陳  蕙  楠
中      華      民      國    九十      年      十      月     廿三     日


司法院資訊處製作；財團法人民間司法改革基金會備份。
